【裁判字號】    90,附民上,7
【裁判日期】    900227
【裁判案由】    傷害
【裁判全文】
臺灣高等法院高雄分院刑事附帶民事訴訟判決            九十年度附民上字第七號
    上  訴  人
    即被上訴人  甲○○
    上  訴  人
    即被上訴人  乙○○
右當事人間因傷害案之附帶民事訴訟案件，上訴人等不服臺灣高雄地方法院中華民國
八十九年十二月六日第一審附帶民事訴訟判決（八十九年度附民字第六二五號）提起
上訴，本院判決如左：
    主  文
上訴駁回。
    事  實
一、上訴人即被上訴人甲○○方面：
  （一）聲明：１原判決關於駁回甲○○其餘之訴部分廢棄。
              ２乙○○應再給付甲○○新台幣 (下同) 七十五萬元正。
  （二）陳述
      1.上訴人所有坐落高雄縣大社鄉○○段第一二三、一二四號二筆農地全部，於
        民國八十八年八月二十日出租予訴外人林逸銘，限供農業種植，租期至九十
        一年八月十九日止三年，依租約並未出租農地內之建物，而該建物係原告因
        年邁多病作為居住安身養病之所，故有自由出入之權利及隨時通行必要。
      2.上訴人原在系爭土地內建屋，通外自設大門，得以自由開閉及出入通行。詎
        料被上訴人竟於八十九年五月上旬某日，擅自在大門加裝鐵皮又自行設鎖，
        妨害上訴人及家人通行之自由。上訴人幾經交涉皆無效後，乃請鄉民代表會
        主席吳益雄及大社村長林金木二人出面與被上訴協商仍遭峻拒，始在二位見
        證下請鎖匠將被上訴人自設之鎖打開。是日（八十八年六月五日）上午八時
        三十分許，被上訴人至系爭土地，見其自設門鎖已被打開，勃然大怒，就地
        拾起釘耙一支不問青紅皂白，猛擊上訴人，使上訴人受有下列傷害：(一)頭部
        外傷併頭皮撕裂傷四公分，縫七針。(二)右側第三、第四掌、第四遠端指骨骨
        折(三)右上臂二處撕傷，縫三針，左小腿撕裂傷，縫一針。上訴人所受撕裂傷
        多處，共縫十一針，有健仁醫院診斷書為證。被上訴人使用可致人命之銳利
        釘耙揮擊上訴人致命要害，用力甚猛，不僅使告訴人受傷更有殺人未遂之情
        形。
      3.參照上訴人自計程車下車時在健仁醫院病床上所攝照片，上訴人全身是血，
        幸未致死。然被上訴人不以此為足，上訴人受傷後，被上訴人又在原處設鎖
        ，繼續妨害上訴人及家人通行，上訴人唯恐上次受傷差點送命，只有逃避一
        途，所受精神上痛苦，筆墨難以形容。原審僅判命被上訴人賠償慰撫金二十
        五萬元實嫌過少，為此提起上訴，請求增加賠償額如聲明。
二、上訴人即被上訴人乙○○方面：
  （一）聲明：１原判決廢棄。
              ２甲○○之訴駁回。
  （二）陳述：
      1.上訴人與被上訴人互毆事件，原審就事發之原因未詳查，被上訴人隨意主張
        一百萬元之精神賠償，原審竟准其請求之四分之一，未就兩造身分、地位、
        財力認真審酌，實有理由不備之違法。
      2.按本件之緣起係被上訴人出租果園於上訴人，而果園中有農舍乙幢。被上訴
        人將果園（含果樹）出租於上訴人，雖農舍不在租約標的範圍內，但被上訴
        人卻以農舍在果園內為由，日夜任意進出，使果園毫無門禁，致使果實時有
        失落之情形，上訴人只好設鎖加強門禁，被上訴人竟以破壞門鎖之方式，達
        到其進入果園之目的。當時上訴人全然不知門鎖被何人所破壞，如何對被上
        訴人怒氣沖沖出擊。被上訴人之主張實有研究之餘地，上訴人遭被上訴人偷
        襲，產生防衛之舉動，實係出於不得已。
      3.被上訴人於原審提出一百萬元之請求，未據提出任何單據，原審准其二十五
        萬實屬過高。
    理  由
一、按附帶民事訴訟之判決，應以刑事訴訟判決所認定之事實為據，刑事訴訟法第五
    百條前段定有明文。本件甲○○起訴主張：乙○○因不滿甲○○將系爭二筆農地
    大門門鎖打開並進入該二筆農地，而與甲○○發生爭執，乙○○竟基於傷害之犯
    意，手持釘耙一支毆打甲○○頭部與身體各部位，致甲○○受有頭部外傷併頭皮
    撕裂傷四公分，右側第三、第四掌、第四遠端指骨骨折，及右上臂二處撕裂傷（
    １公分ｘ０．５公分、０．５公分ｘ０．５公分），並有左上臂、左膝、足背擦
    傷等傷害之事實，業經本院以九十年度上易字第一五七號判處罪刑在案，有該判
    決可稽，並有照片六幀、健仁醫院診斷證明書及該院（八九）健仁字第八九三二
    八號函附於刑事案卷足參，原告之主張堪信為真正。
二、次按因故意或過失不法侵害他人權利者，負損害賠償責任，又不法侵害他人身體
    、健康、名譽或自由者，被害人雖非財產上之損害，亦得請求賠償相當之金額，
    民法第一百八十四條第一項前段、第一百九十五條第一項分別定有明文。本件乙
    ○○因故意不法侵害原告，致甲○○身體受傷，揆諸前揭法條規定，甲○○自得
    請求乙○○賠償非財產上之損害。經審酌甲○○及乙○○均務農，收入不穩定，
    財力狀況非佳，甲○○年事已高，所受傷害程度非輕等情狀，本院認甲○○請求
    損害賠償以二十五萬元為適當，其餘部分之請求，為無理由。原審斟酌兩造情狀
    ，為乙○○應給付甲○○二十五萬元之一部勝訴，一部敗訴判決，核無不當，兩
    造分別上訴求予廢棄，均無理由，應予駁回。
據上論結，依刑事訴訟法第四百九十條、第三百六十八條，判決如主文。
中    華    民    國      九十      年       二       月    二十七      日
                              臺灣高等法院高雄分院刑事第六庭
                                  審判長法官  王憲義
                                        法官  張意聰
                                        法官  范惠瑩
右正本證明與原本無異。
不得上訴。
                                      書記官  馬蕙梅
中    華    民    國      九十      年       三       月        五      日
                                                                        Ｋ


司法院資訊處製作；財團法人民間司法改革基金會備份。
